臺灣臺中地方法院刑事判決　100年度交訴字第41號
公　訴　人　臺灣臺中地方法院檢察署檢察官
被　　　告　柯榮
上列被告因業務過失致死案件，經檢察官提起公訴（99年度偵字
第27959號），於本院準備程序中，被告就被訴事實為有罪之陳
述，經合議庭裁定改行簡式審判程序，本院判決如下：
    主  文
柯榮從事業務之人，因業務上之過失致人於死，處有期徒刑壹年
貳月。緩刑貳年。
    事  實
一、柯榮係設址於臺中縣大安鄉（現改制臺中市大安區○○○路
    13 巷20號「裕鐵企業社」之負責人，從事廢鐵回收工作，
    平日以駕駛車牌號碼242-QH號自用大貨車，至客戶指定地點
    載運廢鐵，再載送至中盤商處變賣為業，駕駛為其附隨業務
    。其於民國99年10月18駕駛上開大貨車載送廢鐵，沿臺中縣
    大甲鎮（現改制臺中市大甲區○○○路○段外側快車道由北
    往南方向行駛，欲將廢鐵載送至中山路2段899之3號之中盤
    商處，行經該址前，原應注意汽車在同向二車道以上之道路
    變換車道時，應讓直行車先行，並注意安全距離，且轉彎車
    應讓直行車先行，轉彎前並應減速慢行。而當時天候為晴，
    光線為日間自然光線，視距良好，路面乾燥、無缺陷，亦無
    障礙物，並無不能注意之情形。適在同一時、地，有吳振榮
    騎乘車牌號碼JBZ-835號重型機車，沿大甲鎮○○路○段機車
    優先道同向行駛於柯榮駕駛上開大貨車之右後方。詎柯榮竟
    疏未於注意及此，未見同向右後方機車優先道上正有吳振榮
    騎乘機車直行而來，而未讓吳振榮所騎之機車先行，即貿然
    自外側快車道變換車道向右駛入機車優先道右轉進入上址中
    盤商處，使吳振榮見狀閃避不及，致其機車之左側車身遭柯
    榮駕駛上開大貨車之右前車頭撞擊，造成吳振榮人、車倒地
    ，受有頭胸腹部多處擦挫傷、多處內臟器官損傷及出血等傷
    害，經緊急送醫救治後，仍於同日18時許，因傷重不治而死
    亡。柯榮於肇事後，停留現場等待員警到場處理，並於現場
    處理之員警張清欽尚未知悉肇事者前，即主動向該員警張清
    欽坦承其肇事，自首而願接受裁判。
二、案經臺灣臺中地方法院檢察署檢察官自動檢舉偵查起訴。
    理  由
一、按除被告所犯為死刑、無期徒刑、最輕本刑為三年以上有期
    徒刑之罪或高等法院管轄第一審案件者外，於法院行準備程
    序進行中，被告先就被訴事實為有罪之陳述時，審判長得告
    知被告簡式審判程序之旨，並聽取當事人、代理人、辯護人
    及輔佐人之意見後，裁定進行簡式審判程序；且受命法官行
    準備程序，與法院或審判長有同一之權限；又簡式審判程序
    之證據調查，不受刑事訴訟法第159條第1項、第161條之2、
    第161條之3、第163條之1及第164條至第170條規定之限制，
    刑事訴訟法第273條之2、第284條之1分別定有明文。
二、查本件被告柯榮所犯為死刑、無期徒刑、最輕本刑為三年以
    上有期徒刑以外之罪，且非高等法院管轄第一審之案件，經
    本院合議庭裁定由受命法官行準備程序時，被告就被訴事實
    為有罪之陳述後，復經本院合議庭裁定由受命法官獨任行簡
    式審判程序，是其證據之調查，自不受刑事訴訟法第159條
    第1項、第161條之2、第161條之3、第163條之1及第164條至
    第170條規定之限制，合先敘明。
二、前揭犯罪事實，迭據被告柯榮於警詢、偵查中及本院準備程
    序、審理時坦承不諱，核與被害人吳振榮之妻李純芳於警詢
    中及偵查中證述情節相符，並有道路交通事故現場圖、道路
    交通事故調查報告表(一)、(二)及現場照片12張、臺中地方
    法院檢察署勘驗筆錄一份、本件車禍現場監視錄影光碟一片
    等件附卷可資佐證足認被告自白核與事實相符，應堪採信。
    次查，吳振榮確因本件車禍受傷以致死亡乙節，此經臺灣臺
    中地方法院檢察署檢察官到場勘驗並督同法醫師相驗屬實，
    有臺灣臺中中地方法院檢察署相驗屍體證明書、相驗筆錄、
    檢驗報告書、光田綜合醫院法醫參考病歷摘要等件存卷可憑
    。按汽車在變換車道時，應讓直行車先行，並注意安全距離
    。道路交通安全規則第98條第1項第6款分別定有明文。又
    本件肇事時日間天候晴、路面柏油、乾燥、無缺陷、無障礙
    物、視距良好，有前揭道路交通事故調查報告表1份附卷可
    稽，被告駕車時自應盡上述道路交通安全之注意義務，且依
    當時情形，非不能注意，竟疏未注意及此，致肇事使被害人
    吳振榮因此死亡，其顯有過失甚明。又被害人吳振榮死亡結
    果與被告駕車之過失行為間，有相當因果關係。綜上所述，
    本案事證明確，被告犯行堪予認定。
三、按刑法上所謂業務，係指個人基於其社會地位繼續反覆所執
    行之事務，包括主要業務及其附隨之準備工作與輔助事務在
    內，最高法院89年台上字第8075號判例要旨可資參照。查被
    告係從事廢鐵回收工作，平日以大貨車載運廢鐵，故駕駛大
    貨車為其附隨業務，因業務上駕駛大貨車之過失肇事，致被
    害人死亡。核其所為，係犯刑法第276條第2項業務過失致人
    於死罪。被告於上開犯行未被有偵查犯罪職權之機關或公務
    員知悉前，即對前往現場處理之員警張清欽承認其為肇事人
    ，有臺中縣警察局道路交通事故肇事人自首情形紀錄表1份
    足資為憑，合於自首減刑之規定，爰依刑法第62條前段規定
    ，減輕其刑。爰審酌被告行車疏未注意上開規定及路況，而
    過失致人於死之行為，雖非如故意行為之惡性重大，但被告
    對於本案車禍之發生，確實具有前揭過失，造成被害人死亡
    之悲劇，惟審酌被告前無犯罪前科紀錄，有臺灣高等法院被
    告前案紀錄表1份在卷可稽，素行尚佳及被告之過失程度、
    肇事之情節，且被告事後業已與被害人家屬李純芳達成和解
    ，賠償被害人家屬新臺幣560萬元，有臺中縣大甲縣調解委
    員會調解書影本、被害人向本院陳報狀及本院電話紀錄表在
    卷可稽，暨被告肇事後自首、坦承犯行，態度良好等一切情
    狀，量處如主文所示之刑。又被告前未曾受有期徒刑以上刑
    之宣告，因一時疏失，致罹刑章，且事後已與被害人家屬達
    成和解，已如前述，並獲取被害人家屬諒解，信其經此偵審
    科刑之教訓後，當知所警惕，應無再犯之虞，本院因認上開
    所宣告之刑，以暫不執行為適當，併諭知緩刑2年，以啟自
    新。
據上論斷，應依刑事訴訟法第273條之1第1項、第299條第1項前
段，刑法第276條第2項、第62條前段、第74條第1項第1款，判決
如主文。
本案經檢察官李善植到庭執行職務。
中    華    民    國    100    年    3    月    24    日
                  刑事第七庭     法  官  張德寬
以上正本證明與原本無異。
如不服本判決，應於收受判決後10日內向本院提出上訴書狀，並
應敘述具體理由；其未敘述上訴理由者，應於上訴期間屆滿後20
日內向本院補提理由書（均須按他造當事人之人數附繕本「切勿
逕送上級法院」）。
告訴人或被害人對於判決如有不服具備理由請求檢察官上訴者，
其上訴期間之計算係以檢察官收受判決正本之日期為準。
中    華    民    國   100    年    3    月    24    日
                                  書記官  王麗雯
附錄本案論罪科刑法條全文：
中華民國刑法第276條
（過失致死罪）
因過失致人於死者，處 2 年以下有期徒刑、拘役或 2 千元以下
罰金。
從事業務之人，因業務上之過失犯前項之罪者，處5 年以下有期
徒刑或拘役，得併科3千元以下罰金。